【裁判字號】    97,訴,100
【裁判日期】    970320
【裁判案由】    違反槍砲彈藥刀械管制條例
【裁判全文】
臺灣桃園地方法院刑事判決               97年度訴字第100號
公  訴  人  台灣桃園地方法院檢察署檢察官
被      告  乙○○
選任辯護人  孔令則律師
上列被告因違反槍砲彈藥刀械管制條例案件，經檢察官提起公訴
（96年度偵字第274707號），本院判決如下：
    主  文
乙○○未經許可，寄藏可發射子彈具有殺傷力之改造手槍，處有
期徒刑年，併科罰金新台幣伍萬元，罰金如易服勞役，以新台
幣壹仟元折算壹日。扣案如附表一、附表二編號1 所示之物均沒
收。
    事  實
一、乙○○明知具殺傷力之改造槍枝、子彈，為槍砲彈藥刀械管
    制條例所明定列管之違禁物，不得無故持有、寄藏，竟於民
    國95年3 月間某日，在桃園縣桃園市火車站某處，受真實姓
    名年籍不詳綽號「阿雄」之成年男子所託，代為保管具殺傷
    力如附表一、二所示之物（其中如附表二編號2 所示之物經
    鑑驗用罄），乙○○應允後，乃將如附表一、二所示之物帶
    回其桃園縣桃園市○○路3 之4 號13樓D8室住處，且自斯時
    起，未經許可將上開槍枝及子彈寄藏於上開地點。嗣於95年
    10月25日晚間10時50分許，為警持台灣板橋地方法院檢察署
    檢察官拘票至桃園縣桃園市○○路98號14樓之2 拘提乙○○
    ，於95年10月26日凌晨0 時10分許，警方經乙○○帶同至上
    址起獲並扣得如附表一、二所示之物，而查悉上情。
二、案經台北市政府警察局移送台灣板橋地方法院檢察署檢察官
    報請台灣高等法院檢察署檢察長令轉台灣桃園地方法院檢察
    署檢察官偵查起訴。
    理  由
一、訊據被告迭於警詢、檢察官訊問及本院審理時均坦承受真實
    姓名年籍不詳綽號「阿雄」之成年男子所託寄藏如附表一、
    二所示之物之事實不諱，復有扣案如附表一、二所示之物可
    證，而扣案如附表一、二所示之物經內政部警政署刑事警察
    局鑑定結果：如附表一所示之物認係仿FN廠半自動手槍製造
    之槍枝，換裝土造金屬槍管而成之改造手槍（槍枝管制編號
    0000000000）；如附表二所示之物認均係直徑9.0mm 土造金
    屬彈頭之土造子彈，經採樣1 顆試射，可擊發，認具殺傷力
    ，有內政部警政署刑事警察局95年12月1 日刑鑑字第095016
    4170號槍彈鑑定書1 份在卷足憑（見偵查卷第56、57頁槍彈
    鑑定書鑑定結果二、四所載）。是上開扣案如附表一、二所
    示之物，均具有殺傷力，即可認定。足見被告之自白核與事
    實相符，應可採信。
二、至被告之選任辯護人為被告辯稱：被告遭警拘提時主動向警
    方供出槍彈所在，且當時警方只是懷疑有槍彈，是被告仍符
    合自首之規定；另本案搜索已超過搜索票核准時間云云。惟
    查：
（一）槍砲彈藥刀械管制條例第18條第1 項減免其刑之規定，係
      以自首為前提，而依刑法第62條之自首規定，須對於未發
      覺之犯罪，坦承犯行，且其所謂發覺，不以有偵查犯罪之
      機關或人員確知其人犯罪無誤為必要，僅須有確切之根據
      得為合理之可疑者，即屬之（最高法院96年度台上字第50
      62號判決意旨參照）。關於本件查獲情形，證人即警員甲
      ○○於本院審理時證稱：伊持拘票拘提到被告後，問被告
      東西（指槍彈）在何處，被告稱在住處，而至被告住處起
      獲槍彈；本件是因為進行監聽，方由檢察官核發拘票，監
      聽當中有聽到槍枝，是因為進行組織犯罪的監聽，被告不
      是主要對象，但是對於主要對象監聽，發現監聽內容有談
      及槍彈等語（見本院97年3 月6 日審判筆錄第3 至5 頁）
      ，參諸卷附台灣板橋地方法院檢察署檢察官於95年10月24
      日核發之拘票（見偵查卷第14頁），上載案號係「95年度
      聲監續字第267 號」，是證人即警員甲○○上開所證本件
      係因實施通訊監察後經檢察官核發拘票乙節應與事實相符
      。則本件承辦員警經實施通訊監察時，顯已查知被告可能
      持有槍枝、子彈之情，且承辦員警向台灣板橋地方法院聲
      請搜索時，經該法院法官於95年10月24日核發搜索票，其
      案由已表明為「組織、槍砲等案」，受搜索人為「乙○○
      」，應扣案之物為「各式類槍砲、子彈」等物品，有該法
      院搜索票1 紙附卷可稽（見偵查卷第25頁），故本件員警
      拘提被告前，早已經由通訊監察監聽知悉確切之犯罪人即
      被告、相關之犯罪事實「持有槍彈」，據此，承辦偵查員
      警已可產生相當、合理之懷疑，已與一般「單純主觀之懷
      疑」迥異，故被告之犯罪，早經偵查員警發覺，而與自首
      之構成要件不合。又刑事法上自首之所謂犯罪發覺前，固
      須在有偵查犯罪之機關或人員對其發生犯罪之懷疑為要件
      ，但此發覺犯罪，並不以發覺全部犯罪情節及犯罪型態為
      要件，倘發覺犯罪事實之一部分，縱不確知犯罪發生之全
      部結果，亦不影響其係已經發覺之犯罪。查如前所述，本
      件員警已得知被告持有槍彈，雖依卷附上開拘票、搜索票
      所載地點為與被告實際寄藏槍彈地點不同，惟員警已得知
      被告持有槍彈，縱尚不知被告所持之槍彈寄藏何處，自亦
      不影響警方已經發覺其犯罪之情形（最高法院95年度台上
      字第1227號意旨參照）。
（二）查本件員警係於95年10月25日晚間10時50分許，持台灣板
      橋地方法院檢察署檢察官拘票至桃園縣桃園市○○路98號
      14樓之2 拘提被告，於95年10月26日凌晨0 時10分許，警
      方經被告帶同至桃園縣桃園市○○路3 之4 號13樓D8室起
      獲並扣得如附表一、二所示之物，且被告復於卷附台北市
      政府警察局刑事警察大隊搜索筆錄上「依刑事訴訟法第13
      1 條之1 經受搜索人同意執行搜索」處簽名確認（偵查卷
      第28頁），則警方至桃園縣桃園市○○路3 之4 號13樓D8
      室起獲並扣得如附表一、二所示之物係經被告同意後為之
      ，自於法無違。
（三）辯護人上開所辯，均非可採。
三、本件事證明確，被告犯行堪予認定，應依法論科。
四、按刑法部分條文雖於94年2 月2 日修正公布，95年7 月1 日
    施行，惟未經許可寄藏、持有槍、彈，其持有之繼續，乃行
    為之繼續，亦即一經持有槍枝，犯罪即已成立，其完結須繼
    續至持有行為終了之時，故包括持有之寄藏槍枝行為，自亦
    為行為之繼續，其犯罪之完結，須繼續至寄藏行為終了之時
    為止（最高法院88年度台上字第7012號、4608號判決意旨可
    資參照），被告於95年3 月間起受託寄藏如附表一、二所示
    之物，其寄藏行為繼續至95年10月26日凌晨0 時10分時許為
    止，是其犯行應逕以行為終了時之現行法律論處，而無新舊
    法之比較適用，先予敘明。核被告所為，係犯槍砲彈藥刀械
    管制條例第8 條第4 項之未經許可，寄藏可發射子彈具有殺
    傷力之改造手槍罪，及同條例第12條第4 項之未經許可，寄
    藏子彈罪。再按槍砲彈藥刀械管制條例第8 條第4 項、第12
    條第4 項之罪，係將「持有」與「寄藏」為分別之處罰規定
    ，單純之「持有」，固不包括「寄藏」，但寄藏之受人委託
    代為保管，其保管之本身所為之「持有」，既係「寄藏」之
    當然結果，法律上自宜僅就「寄藏」行為為包括之評價，不
    應另就「持有」予以論罪（最高法院74年台上字第3400號判
    例參照），故被告持有上開改造手槍、土造子彈之行為，係
    「寄藏」之當然結果，不另論罪。被告以一寄藏之行為，同
    時寄藏具有殺傷力之改造手槍、土造子彈，而同時觸犯未經
    許可，寄藏可發射子彈具有殺傷力之改造手槍罪、未經許可
    寄藏子彈罪2 罪名，應依後刑法第55條想像競合犯之規定，
    論以較重之未經許可，寄藏可發射子彈具有殺傷力之改造手
    槍罪處斷。爰審酌槍、彈性質上均屬高度危險之物品，非經
    主管機關許可不得擅自持有，以維社會大眾安全，而寄藏、
    持有槍、彈對社會之秩序及安寧，勢將會產生極大之不安，
    並考量被告犯後坦承犯行，於被查獲後，即主動帶同警方前
    往起出其寄藏之槍、彈等物，雖不符合上開自首及自白減免
    其刑之規定，然已明顯可見上訴人有悛悔之念等一切情狀，
    量處如主文所示之刑，並諭知併科罰金易服勞役之折算標準
    ，以資懲儆。扣案如附表一、如附表二編號1 所示之物，屬
    違禁物，應依刑法第38條第1 項第1 款之規定，宣告沒收。
    至扣案如附表二編號2 所示之物，原雖亦可擊發具殺傷力而
    屬違禁物，然業於鑑定時試射而喪失子彈之作用與性質，已
    非違禁物，爰不宣告沒收。
據上論斷，應依刑事訴訟法第299 條第1 項前段，槍砲彈藥刀械
管制條例第8 條第4 項、第12條第4 項，刑法第11條前段、第55
條、第42條第3 項、第38條第1 項第1 款，判決如主文。
本案經檢察官翁春鈴到庭執行職務。
中    華    民    國    97    年    3     月    20    日
                  刑事第一庭審判長法  官  曾淑華
                                  法  官  王耀興
                                  法  官  鄭吉雄
以上正本證明與原本無異。
如不服本判決，應於判決送達後10日內向本院提出上訴狀（應附
繕本），其未敘述上訴理由者，應於上訴期間屆滿後20日內補提
理由書狀於本院，上訴於臺灣高等法院。
                                  書記官  劉宗源
中    華    民    國    97    年    3     月    20    日
槍砲彈藥刀械管制條例第8條
未經許可，製造、販賣或運輸鋼筆槍、瓦斯槍、麻醉槍、獵槍、
空氣槍或第4 條第1 項第1 款所定其他可發射金屬或子彈具有殺
傷力之各式槍砲者，處無期徒刑或5 年以上有期徒刑，併科新臺
幣1 千萬元以下罰金。
未經許可，轉讓、出租或出借前項所列槍枝者，處 5 年以上有期
徒刑，併科新臺幣 1 千萬元以下罰金。
意圖供自己或他人犯罪之用，而犯前2 項之罪者，處無期徒刑或
7年 以上有期徒刑，併科新臺幣1 千萬元以下罰金。
未經許可，持有、寄藏或意圖販賣而陳列第 1 項所列槍枝者，處
3 年以上10年以下有期徒刑，併科新臺幣700 萬元以下罰金。
第 1 項至第 3 項之未遂犯罰之。
槍砲彈藥刀械管制條例第12條
未經許可，製造、販賣或運輸子彈者，處 1 年以上 7 年以下有
期徒刑，併科新台幣 500 萬元以下罰金。
未經許可，轉讓、出租或出借子彈者，處 6 月以上 5 年以下有
期徒刑，併科新台幣 300 萬元以下罰金。
意圖供自己或他人犯罪之用，而犯前二項之罪者，處 3 年以上
10 年以下有期徒刑，併科新台幣 700 萬元以下罰金。
未經許可，持有、寄藏或意圖販賣而陳列子彈者，處 5 年以下有
期徒刑，併科新台幣 300 萬元以下罰金。
第 1 項至第 3 項之未遂犯罰之。
附表一
┌───┬──────────────┬──┬────┐
│編  號│  扣    案     物     品    │數量│備    註│
├───┼──────────────┼──┼────┤
│  1   │仿FN廠半自動手槍製造之槍枝，│1枝 │具殺傷力│
│      │換裝土造金屬槍管而成之改造手│    │        │
│      │槍（含彈匣，槍枝管制編號1102│    │        │
│      │158099 ）                   │    │        │
└───┴──────────────┴──┴────┘
附表二
┌───┬──────────────┬──┬────┐
│編  號│  扣    案     物     品    │數量│備    註│
├───┼──────────────┼──┼────┤
│  1   │均係直徑9.0mm 土造金屬彈頭之│3顆 │具殺傷力│
│      │土造子彈                    │    │        │
│      │                            │    │        │
├───┼──────────────┼──┼────┤
│  2   │同上                        │1顆 │原具殺傷│
│      │                            │    │力，因已│
│      │                            │    │試射而喪│
│      │                            │    │失子彈作│
│      │                            │    │用與性質│
└───┴──────────────┴──┴────┘


司法院資訊處製作；財團法人民間司法改革基金會備份。
